臺灣板橋地方法院刑事裁定　　　　　 100年度交聲字第2903號
原處分機關　交通部公路總局臺北區監理所
異　議　人
即受處分人　蔡富城
上列受處分人因違反道路交通管理處罰條例案件，對於交通部公
路總局臺北區監理所民國100 年8 月12日北監自裁字第裁40-Z1B
017885號所為之裁決處分（原舉發案號：內政部警政署國道公路
警察局100 年5 月26日公警局交字第Z1B017885 號）聲明異議，
本院裁定如下：
    主  文
異議駁回。
    理  由
一、原處分意旨略以：異議人即受處分人蔡富城於民國100 年5
    月26日2 時23分許，駕駛車牌號碼5580-PC 號自用小客車，
    行經國道一號北上65.1公里時，因有「汽車行駛高速公路，
    速度超過規定最高速限（40公里以上未滿60公里）」之違規
    行為，經內政部警政署國道公路警察局第一警察隊泰山分隊
    員警當場攔停製單舉發。嗣經原處分機關於100 年8 月12日
    以北監自裁字第裁40-Z1B017885號裁決書，爰依道路交通管
    理處罰條例第33條第1 項第1 款及違反道路交通管理事件統
    一裁罰基準表之規定，裁處其罰鍰新臺幣（下同）5,000 元
    ，並依第63條第1 項（原處分書漏載第1 款）之規定記違規
    點數1 點等語。
二、聲明異議意旨略以：舉發員警舉發異議人超速，卻無提出照
    片或錄影等證據云云。
三、按行車速度，依速限標誌或標線之規定，道路交通安全規則
    第93條定有明文。復按汽車行駛高速公路及快速公路，應依
    速限標誌指示，高速公路及快速公路交通管制規則第5 條亦
    有規定。再按汽車行駛於高速公路、快速公路或設站管制之
    道路，不遵使用限制、禁止、行車管制及管理事項之管制規
    則而行車速度超過規定之最高速限或低於規定之最低速限者
    ，處汽車駕駛人3,000 元以上6,000 元以下罰鍰，道路交通
    管理處罰條例第33條第1 項第1 款規定甚明。又依同條例第
    63條第1 項第1 款規定，汽車駕駛人有同條例第33條第1 項
    之情形者，除依原條款處罰鍰外，應記違規點數1 點。
四、經查：
  (一)異議人蔡富城於100 年5 月26日2 時23分許，駕駛車牌號碼
    5580-PC 號自用小客車，行經國道一號北上65.1公里時，因
    有「汽車行駛高速公路，速度超過規定最高速限（40公里以
    上未滿60公里）」之違規行為，經內政部警政署國道公路警
    察局第一警察隊泰山分隊員警當場舉發，有內政部警政署國
    道公路警察局100 年5 月26日公警局交字第Z1B017885 號舉
    發違反道路交通管理事件通知單影本1 紙、採證照片1 張在
    卷可證，此部分之事實應堪認定。
  (二)就上開違規事實，業經證人即本件實施測速及攔查之內政部
    警政署國道公路警察局第一警察隊泰山分隊員警陳登海到庭
    具結證稱：「我當天在舉發單所示的國道一路北上65.1公里
    實施超速勤務，我發現當事人所駕駛的車輛是違規車輛，且
    車速非常快，他當時行駛在最內側車道，那邊是三線道，我
    們顧慮其他車輛行駛安全，故加速往前將他攔停，我們出示
    雷射器顯示的數據，請他出示行照、駕照並告以違規事實；
    雷射槍只能鎖定單一目標，不會被其他車輛干擾，且我們發
    現異議人違規到攔停，都沒有離開我們的視線，且異議人當
    時有開啟後霧燈，很明顯，且國道一號該路段是先有一個小
    彎道再直行，因為異議人車速非常快，與其他車輛速差非常
    大，一看就看得出來，我們就鎖定該部車輛，發現他違規，
    用雷射槍一照才發現他的時速151 公里，我們就開警示燈往
    前追趕攔停異議人，沒有誤認的可能，因為後霧燈很明顯，
    且我們會確認車型、顏色，又該車輛都沒有離開我們的視線
    。」等語明確（見本院100 年10月19日訊問筆錄第1 至3 頁
    ）。又證人即警員陳登海所隸屬之內政部警政署國道公路警
    察局第一警察隊泰山分隊內所使用之雷射測速器，係依規定
    送經濟部標準檢驗局檢驗合格，並均在有效期間內使用，此
    有證人即警員陳登海庭呈之經濟部標準檢驗局99年8 月20日
    出具之雷射測速儀檢定合格證書（檢定合格單號碼：J00000
    000 、規格：200Hz 非照相式、型號：TruSpeed、器號：TS
    000392、檢定日期：99年8 月20日、有效期限：100 年8 月
    31日）1 紙在卷可稽，而異議人遭攔停舉發之超速違規時間
    ，仍在上開檢定合格證書有效期限內，故異議人當時超速行
    車經警員查覺後，輔以科學儀器測得其違規行為，是本件所
    舉發所使用之雷射測速設備（即雷射測速槍），其精準性應
    無可疑。且執勤人員係經由該測速器，針對單一車輛進行鎖
    定測速，測速槍上有一瞄準鏡，測速時係以瞄準鏡之雷射光
    點，對準單一受測車輛進行測速，不論該車行駛何車道，以
    測速槍瞄準所測之車，即可測得車速，其所測得之速度及測
    距值，立即顯示於面板上，不受其他車輛干擾，是依雷射測
    速槍之運作方式，不問該車行駛何車道，均不受其他車輛干
    擾，再輔以證人前開所述其發現超速車輛後，該車均未離開
    其視線等情，該超速違規車輛自無與其他車輛產生混淆誤認
    之虞，而異議人亦不否認證人有提出雷射測速槍數據予其確
    認所顯示數據之事實，並有證人庭呈照片1 張在卷可參。綜
    上，證人之偵測結果應屬可信。
  (三)至異議人雖另辯稱，警察未提出任何證據云云，惟警員舉發
    交通違規，係道路交通管理處罰條例所規定之職權行使。按
    汽車超速行駛此類違規行為之取締，依其違規行為本質，本
    多係在瞬間發生，通常多委由當場執行取締違規公務員之認
    識與判斷，必須為立即之取締作為，此為達成維持交通秩序
    目的所必要，且此種立即性之舉發違規，因警員或有未能於
    發現之際及時攝影取證，事實上亦僅能仰賴舉發警員依測速
    槍測定違規車輛行車速度暨其目視違規整體情形而認定之。
    此係因執行職務之公務員，通常多具有一定之考選資格與專
    業訓練，且其執法之對象係不特定大眾，故其立場經立法機
    關推定，應具有客觀、中立與公平之特質，而無故意偏頗之
    虞，是此種逕由公務員所為之事實認定，除非有其他積極證
    據，足資認定公務員於執行職務時，有故意或過失侵害人民
    權利之情形，或處分本身有重大明顯之瑕疵而應予撤銷者外
    ，否則本於行政目的達成之必要與公權力之尊重、公信力之
    維持，司法機關宜予尊重。復衡以交通警員製單舉發違反道
    路交通管理處罰條例所列之違規事實，本質上為行政處分，
    係公務員基於職務上權力，依法就特定之具體事件所為具有
    公法上效果之單方行政行為，基於公務員為公法上行為具有
    公信力之原則，該行政處分當可被推定為真正，其據以依法
    處分之事實認定亦為正確無誤，本此公信原則，乃立法者賦
    予行政機關制定違反道路交通事件統一裁罰標準及處理細則
    ，使值勤警員得當機處分以維護交通秩序、安全之行政目的
    ；反之，若謂公務員一切行政行為均需預留證據以證其實，
    則國家行政勢必窒礙難行，據此，刑事訴訟法就犯罪證據有
    關之規定中，與行政秩序罰之交通違規裁罰本旨不合之部分
    ，自不在準用之列。而異議人亦無證據證明該舉發警員有何
    捏造事實之情事，職是，本件雖無照片或監視錄影等證據資
    料另為佐證，但案發當時之現場值勤警員亦不失為可資證明
    之證人身分，況參諸道路交通管理處罰條例之規定可知，當
    場舉發無須有科學儀器取得之證據資料佐證為必要，況本件
    違規地點係在國道高速公路上，警員執行勤務時較一般平面
    道路具有更高度危險性，是實無從另課予警員再行預留證據
    拍照等法無明文規範之義務，再衡諸該警員係依法執行公務
    ，其與異議人並不認識，亦無任何嫌隙可言，該警員當不至
    甘冒涉犯偽證罪之風險，蓄意構陷異議人有此交通違規，並
    參酌警員執行公務時，本身即受有行政懲處責任之監督，且
    其到庭具結作證，更係以刑事責任擔保其證言之真實性，復
    綜觀其證詞亦與常情無悖，是其證述自足採信。異議人既未
    能提出足以證明該舉發警員有捏造事實、違法取締情事之證
    據，則執勤警員本其維護交通秩序、安全職責所為之舉發，
    自應受到合法、正確之推定。從而依其證述內容及雷射測速
    槍測得異議人行駛車輛超速之數據互佐，已堪認定異議人確
    有上開違規事實無訛，異議人仍企圖執前詞置辯，否認違規
    等情，無非屬事後卸責之舉，自不足採。
  (四)異議人另辯稱：警員當時執行巡邏勤務，未開啟警示燈云云
    。然按「警察人員駕車應遵守道路交通法規及下列規定：(一)
    執行下列緊急任務時，得啟用警示燈及警鳴器，依法行使交
    通優先權，惟仍應顧及行人及其他車輛安全：1.搶救災難或
    重大事故，馳往現場。2.緝捕現行犯、逃犯。3.取締重大交
    通違規不服攔檢稽查，不立即制止，有危害交通安全之虞者
    。4.執行其他緊急任務。(二)執行下列非緊急任務時，得啟用
    警示燈，但不得任意啟用警鳴器：1.執行專案勤務、路檢及
    重點巡邏任務。2.維護交通秩序或本身安全。3.現場處理一
    般道路交通事故。4.行駛路肩或路肩停車。5.處理其他事件
    ，必須啟用警示燈者」，警察人員駕車安全考核實施要點第
    2 點規定甚明，可知警示燈及警鳴器之啟用係在行使交通優
    先權，使公務執行得以順遂，故是否啟用警示燈及警鳴器，
    係由員警裁量是否使用。準此，即便本件舉發員警駕駛警車
    未開啟警示燈，亦無法遽認員警攔停舉發異議人之超速違規
    有何瑕疵可言。況異議人行駛道路本即應遵守相關管制規定
    ，其超速之違規行為，與執勤警員有無開啟警示燈，乃屬不
    同層次之二事，且證人陳登海前開證述發現異議人超速行駛
    時，即開啟警示燈，加速往前追趕等語明確，是以異議人前
    揭所辯，並不足以解免其超速之違規責任，實甚明確。
五、從而，原處分機關依道路交通管理處罰條例第33條第1 項第
    1 款、第63條第1 項（原處分書漏載第1 款）及違反道路交
    通管理事件統一裁罰基準表之規定，裁處異議人罰鍰5,000
    元，並記違規點數1 點，核無不當，本件聲明異議為無理由
    ，應予駁回。
六、應依道路交通管理處罰條例第87條第2 項，道路交通事件處
    理辦法第18條，裁定如主文。
中    華    民    國   100    年    10    月    24    日
                  刑事第二十庭  法  官  傅明華
上列正本證明與原本無異。
如不服本裁定應於送達後5日內向本院提出抗告狀。（須附繕本
）。
                                書記官  蔡一如
中    華    民    國   100    年    10    月    24    日